臺灣桃園地方法院刑事判決　　　　　　　　　　　　　八十八年度訴字第九三七號
　　公　訴　人　臺灣桃園地方法院檢察署檢察官
　　被　　　告　己○○
右列被告因偽造文書等案件，經檢察官提起公訴（八十八年度偵字第五六八號）及
移送併辦（八十八年度他字第九三九號），本院判決如左：
    主      文
己○○連續行使偽造私文書，足以生損害於他人，累犯，處有期徒刑捌月。
附表所示之物，均沒收之。
    事      實
一、己○○曾於民國（下同）八十年二月間，因詐欺案件，經本院判處有期徒刑五月
    ，嗣經最高法院判決上訴駁回確定，於八十三年九月一日執行完畢，仍不知悛悔
    ，竟基於意圖為自己不法所有及偽造文書之概括犯意，因得知德亨建設股份有限
    公司（下稱德亨公司）、玉來建設建設股份有限公司（下稱玉來公司，於八十八
    年四月三十日與德豐股份有限公司合併，並以德豐股份有限公司為存續公司，玉
    來公司為消滅公司）欲出售上開公司所有坐落桃園縣平鎮市○○段地號土地及其
    上建物，乃設計以取得不動產所有人即德亨公司、玉來公司居間介紹，再向不特
    定買受人詐騙買賣價金之方式，首先於八十七年三月中旬，在上開公司之售屋中
    心，乙○○、丙○○前往上開建設公司工地看屋，由不知情之售屋人員陪同前往
    工地現場看屋，售屋人員並稱己○○為「羅總」，並由己○○與乙○○、丙○○
    商談購屋事宜，乙○○、丙○○看屋後覺得不錯，嗣於同月二十二日在羅代書之
    事務所內，由己○○偽造如附表編號一所示「玉來建設徐任雄」之署名於收款憑
    證，偽造代理玉來公司在該收款憑證上，約定買賣乙○○購買坐落桃園縣平鎮市
    ○○段一五一—一三０至一五一—一三七號地號土地及其上門牌號碼為桃園縣平
    鎮市○○路南勢二段四五七巷一九—一、一九、一七—二、一七—一、一七、一
    五—二、一五—一、一五等共八戶建物，足以生損害於玉來公司，並使乙○○以
    為真，而陷於錯誤，當場交付每戶定金新台幣（下同）五萬元，八戶共計四十萬
    元；其後己○○與乙○○、丙○○談及德亨公司尚有三戶餘屋待出售，條件相同
    ，己○○明知甲○○並非德亨建設之法定代理人，竟於同年四月七日，偽造如附
    表編號二所示「德亨建設甲○○」之署名於收款憑證上，偽造代理德亨建設在該
    收款憑證上，約定買賣丙○○購買門牌號碼為桃園縣平鎮市○○路九五巷二號、
    六號、八號，建號為四二九五、四二九六、四二九七號均為一—三樓之房屋三戶
    ，足以生損害於德亨公司，並使丙○○誤以為真，而陷於錯誤，當場交付每戶定
    金十萬元，三戶共計三十萬元；又於八十七年五月間，在台灣地區某處，利用不
    知情之刻印店偽刻如附表編號三、四所示德亨公司及其負責人徐公謹之印章，並
    蓋用於同年五月二十日與丁○○簽訂之房屋買賣契約，偽造如附表編號五所示之
    不動產買賣契約書，將德亨公司坐落桃園縣市○○段一四三之十四號土地千分之
    四十七，及其上門牌號碼桃園縣平鎮市○○路南勢二段四八七巷十六弄三十二號
    房屋出售予丁○○，足以生損害於德亨公司、徐公謹，並使丁○○因之陷於錯誤
    ，而交付現金二十萬元及支票四十萬元予己○○。嗣經乙○○、丙○○前往德亨
    、玉來公司要求處理，並以存證信函函德亨、玉來公司，經德亨、玉來公司以存
    證信函函乙○○、丙○○表示並未委由己○○代售公司位於上址之房屋，乙○○
    、丙○○始知受騙；另丁○○於同年五月二十二日與德亨公司聯絡後，經德亨公
    司否認前開交易，丁○○始知受騙。
二、案經丁○○訴由臺灣桃園地方法院檢察署檢察官偵查起訴及乙○○、丙○○訴由
    同署檢察官移送併案審理。
    理    由
一、訊據被告固不否認分別於右揭時、地與乙○○、丙○○及丁○○簽訂房屋買賣契
    約，並向渠等收受定金之情，惟矢口否認有何詐欺、偽造文書之犯行，辯稱：是
    德亨公司職員甲○○委託伊賣房子，而德亨公司之印章是甲○○所交付云云。經
    查：
（一）右揭事實，業據告訴人丁○○、乙○○、丙○○指述綦詳，並有上述被告與丁○○簽訂之買賣契約書、土地、建物登記簿謄本、支票及本票各一份、被告出
      具與告訴人乙○○、丙○○之收款憑證影本各一份，告訴人乙○○、丙○○給
      付被告房屋訂金開立之支票影本二紙附卷可稽。衡之告訴人丁○○、乙○○及
      丙○○與被告素無仇隙，當無虛構誣攀之理，足徵告訴人之指訴非虛。
（二）證人即德亨、玉來公司負責桃園平鎮工地之董事戊○○於本院八十八年十一月
      二十三日調查證據時證稱，在八十六年十一月間，甲○○透過關係認識伊，表
      示可以幫忙銷售德亨、玉來位於桃園平鎮工地之餘屋，當時有說如果有人要買
      公司的房屋，還是要由公司與客戶簽訂買賣契約，直至八十七年三月才與甲○○簽定委託契約，委託甲○○居間介紹客戶與公司，簽訂房屋買賣契約等語。
      證人並提出與甲○○訂立之書面載明：凡經居間人覓妥，或遇至現場參觀者有
      明確表示，願按上開備註欄所列各戶出售底價以上購買，居間人（按即甲○○
      ）應即通知本公司霍董事或莊經理，由其代表本公司與有意願購賣洽談訂約有
      關事宜。成交後本公司當依約給付居間人酬金」等語，據此可知甲○○並未得
      到德亨、玉來公司之委託，有權代理出面與客戶簽訂德亨、玉來公司位於桃園
      平鎮之房屋買賣契約。
（三）被告因甲○○提不出德亨、玉來公司之委託書，要求與德亨、玉來公司代表戊○○見面一情，業據被告於前開調查證據期日陳述明確，且據證人戊○○於同
      日調查時表示，透過甲○○之介紹，與被告在福華飯店見面，談論公司在桃園
      平鎮之餘屋，被告要整批承購下來，但我們公司並未接受，所以未談成，也未
      簽訂任何書面契約等情。顯見被告並未得到德亨、玉來公司之委託授權出賣前
    揭德亨、玉來公司位於桃園平鎮之房屋，被告亦明知甲○○未獲得德亨、玉來
      公司之授權，有權代理公司出售公司前開房屋。
（四）再觀之被告出具與乙○○之收款憑證載明：「收款人：玉來建設、法定代理人
      徐任雄」，另被告出具丙○○之收款憑證載明：「德亨建設、法定代理人：甲○○」，經核與本院向經濟部商業司函查德亨公司登記資料，經該司以八十八
      年八月二十六日經（八八）商一字第八八二一八一七一號函檢附德亨公司變更
      登記事項卡內載明德亨公司董事長徐公謹，有該函附卷可憑，又案發時玉來公
      司之法定代理人為徐公謹一節，亦據證人戊○○證述在案，顯見被告出具收款
      憑證與乙○○、丙○○時並不知悉德亨、玉來公司之代表人為何，則被告既不
      知悉德亨、玉來建設之代表人為何人，被告稱其以得到德亨、玉來公司之授權
      出售德亨、玉來公司位於桃園平鎮之房屋，顯屬無稽。被告又稱係因甲○○得
      到德亨、玉來公司之授權，再授權予伊，則甲○○既得到德亨、玉來公司之授
      權，被告非僅未自甲○○處取得公司授權之文書，更未由甲○○得知德亨、玉
      來公司之董事長或有權代表之人為何人，益徵被告前開所辯，要屬事後卸責之
      詞，不足採信。
（五）復查，被告與乙○○、丙○○簽訂不動產買賣收款憑證後不久，便書立切結書
      載明：「‧‧‧茲因本人私自以德亨、玉來公司公司名義與他人簽訂不動產買
      賣收款憑證，共計壹拾戶計新台幣柒拾萬元，該項在買方代書事務所所立收款
      憑證與所收訂金，實際全係本人所為。與德亨、玉來公司及受託在現場負責居
      間之甲○○無關‧‧‧」等語，有切結書一紙附卷可稽，益足徵被告並未經德
      亨、玉來公司之授權，而擅自出售德亨、玉來公司位於桃園平鎮之房屋。
（六）又被告辯稱與告訴人丁○○簽訂房屋買賣契約，蓋在契約上之德亨公司及負責
      人之印章，係甲○○所交予伊云云。惟甲○○僅與德亨、玉來公司簽訂居間契
      約買賣前開公司之房屋，已詳如前述，甲○○僅能就有意購買之客戶媒介與公
      司簽訂房屋買賣契約，故告訴人乙○○、丙○○與被告簽訂房屋收款憑證時，
      甲○○並未在場，而係由被告私自與告訴人乙○○、丙○○簽訂，由此觀之甲○○應不致於私自偽刻德亨公司及負責人之印章交予被告，而由被告與告訴人
      丁○○簽訂房屋買賣契約，是被告前開所辯要屬卸責之詞，尚難採信。參酌甲○○經告訴人乙○○、丙○○以其與被告一同銷售德亨、玉來公司前開房屋，
      認甲○○與被告共同詐欺，向桃園地方法院檢察署提起詐欺告訴，經該署於八
      十九年九月三十一日以八十八年度偵字第一六八六四號認甲○○之行為與詐欺
      罪之構成要件不合，為不起訴處分確定，有該不起訴書附卷可稽，益徵被告所
      辯不足採。
（七）被告既以偽造文書之手段，佯與告訴人乙○○、丙○○簽訂房屋買賣收款憑證
      ，與告訴人丁○○簽訂房屋買賣契約，買賣德亨、玉來公司前開房屋致使告訴
      人等陷於錯誤而交付金錢，迄今尚未返還告訴人乙○○、丙○○交予之金錢及
      尚欠丁○○十萬元，其係基於為自己不法所有之意圖而施用詐術，告訴人亦因
      此而陷於錯誤，亦屬灼然。
（八）綜上所述，被告前開所辯，顯係臨訟卸責之詞，不足採信。本件被告事證明確
      ，犯行洵堪認定。
二、核被告己○○所為係犯刑法第二百十六條、第二百十條及第三百三十九條第一項
    之罪。被告偽造「德亨建設股份有限公司」、「徐公謹」印章部分，係利用不知
    情之刻印店人員所刻，為間接正犯行為。但其偽造印章、署名及蓋用印文之行為
    ，係偽造「收款憑證」二份及「不動產買賣契約書」之部分行為，均不另論以刑
    法第二百十七條第一項之偽造印章、印文及署押等罪。其偽造私文書之低度行為
    應為行使偽造私文書之高度行為所吸收，不另論罪。其先後以偽造「收款憑證」
    及「不動產買賣契約書」持以向告訴人乙○○、丙○○及丁○○行使分別詐得訂
    金分別為四十萬、三十萬及六十萬元之行為，時間緊接，方法相同，所犯均各係
    構成要件相同之罪名，均顯係基於概括犯意而為之，應各依連續犯規定各論以一
    連續行使偽造私文書罪及連續詐欺取財罪，並各依法加重其刑。被告所犯連續行
    使偽造私文書罪及連續詐欺取財罪間，有方法結果之牽連關係，應依刑法第五十
    五條規定，從較重之連續行使偽造私文書罪處斷。又臺灣桃園地方法院檢察署檢
    察官移送被告涉嫌詐欺乙○○、丙○○部分，雖未經公訴人提起公訴，但此部分
    與公訴人起訴部分，具有連續犯一罪之關係，為本件起訴效力所及，本院自得一
    併審理判決，併此敘明。又查被告前於八十年二月間，因詐欺案件，經本院判處
    有期徒刑五月，經最高法院判決上訴駁回確定，於八十三年九月一日執行完畢，
    有臺灣高等法院被告全國前案紀錄表一份在卷可稽，被告於有期徒刑執行完畢五
年內，再犯本件有期徒刑以上之罪，為累犯，應依刑法第四十七條規定加重其刑
    ，並依法遞加之。爰審酌被告犯罪之動機、目的、品行、智識程度、未經德亨、
    玉來公司授權擅自與人簽訂契約詐騙告訴人，已清償告訴人丁○○五十萬元，犯
    後於審判中否認犯行態度非屬良好等及其他一切情狀，量處如主文所示之刑，以
    資懲儆。附表編號一至五所示之印章、印文及署押，應依刑法第二百十九條宣告
    沒收。
據上論斷，應依刑事訴訟法第二百九十九條第一項前段、刑法第五十六條、第二百十
六條、第二百十條、第三百三十九條第一項、第五十五條、第四十七條、第二百十九
條，罰金罰鍰提高標準條例第一條前段，判決如主文。
本案經檢察官鄭重文到庭執行職務。
中      華      民      國    九十一    年      三      月    二十九    日
                                   臺灣桃園地方法院刑事第六庭
                                       法  官   黃永定
右正本證明與原本無異。
如不服本判決，應於判決送達後十日內向本院提出上訴狀( 應附繕本 )，上訴於
臺灣高等法院。
                                       書記官   陳月桂
中      華      民      國 九十一    年      三      月    二十九    日
附論罪科刑依據之法條：
刑法第二百十條：
偽造、變造私文書，足以生損害於公眾或他人者，處五年以下有期徒刑。
刑法第二百一十六條
行使第二百十條至第二百十五條之文書者，依偽造、變造文書或登載不實事項或使登
載不實事項之規定處斷。
刑法第三百卅九條第一項
意圖為自己或第三人不法之所有，以詐術使人將本人或第三人之物交付者，處五年以
下有期徒刑、拘役或科或併科一千元以下罰金。
附表：
┌──┬──────────────┬────┬────────────┐
│編號│名                        稱│數    量│性                 質   │
├──┼──────────────┼────┼────────────┤
│ 一 │玉來建設名義之收款憑證上偽造│一    枚│偽造之署押              │
│    │「徐任雄」署押              │        │                        │
├──┼──────────────┼────┼────────────┤
│ 二 │德亨建設名義之收款憑證上偽造│一    枚│偽造之署押              │
│    │「甲○○」署押              │        │           │
├──┼──────────────┼────┼────────────┤
│ 三 │「德亨建設股份有限公司」印章│一    顆│偽造之印章              │
├──┼──────────────┼────┼────────────┤
│ 四 │「徐公謹」印章              │一    顆│偽造之印章              │
├──┼──────────────┼────┼────────────┤
│ 五 │德亨建設與丁○○之不動買賣契│十 四 枚│偽造之印文              │
│    │約上偽造「德亨建設股份有限公│        │                        │
│    │司」印文七枚、「徐公謹」印文│        │                        │
│    │七枚                        │        │                        │
└──┴──────────────┴────┴────────────┘
